臺灣彰化地方法院彰化簡易庭民事簡易判決
111年度彰簡字第66號
原      告  甲（個人資料詳卷）
被      告  乙（個人資料詳卷）
上列當事人間損害賠償事件，本院不經言詞辯論，判決如下：
    主      文
原告之訴駁回。
訴訟費用由原告負擔。
    事實及理由
性侵害犯罪防治法第12條第2項規定「行政機關、司法機關及軍
  法機關所製作必須公示之文書，不得揭露被害人之姓名、出生
  年月日、住居所及其他足資識別被害人身分之資訊」。經查：
  依原告於起訴狀主張之原因事實，可能涉及被告曾否遭原告性
  侵害之爭點，依上開規定，本件判決不揭露兩造之個人資料。
原告聲明：被告應給付原告新臺幣（下同）30萬元，及自起訴
  狀繕本送達翌日起至清償日止，按年息5％計算之利息。陳述：
  ㈠原告已婚，於民國106年間因性交易認識被告進而交往，兩造
    於107年1月13日又在臺中市之汽車旅館性交，被告於意識清
    楚並合意之情況下，持手機自拍兩造之合體裸照。原告之配
    偶丙（個人資料詳卷）知悉後，對兩造提出妨害婚姻刑事告
    訴，經本院刑事庭判決論處被告相姦罪在案，而丙則於第一
    審辯論終結前撤回對原告之告訴（刑事案號詳卷，下稱刑事
    另案）。
  ㈡被告經判處罪刑後，心生不滿，除指訴檢察官於偵查中違法
    勘驗外，並於本院民事庭對丙提起民事訴訟，主張丙藉機於
    刑事另案之告訴狀辱罵被告，且丙提出前開合體裸照，已侵
    害其隱私權及個人資料之保護，請求賠償（民事案號詳卷，
    下稱民事另案）。本院於民事另案為調查丙取得合體裸照過
    程，通知原告於110年2月23日以證人身分到庭，原告乃於具
    結後據實陳述始末。然被告於原告結證後，認不利於己，竟
    在不特定多數人得以共見共聞之情形下，當庭主張「證人說
    我與他是嫖妓認識，希望證人舉證，我與證人是賣衣服認識
    的，我會請律師具狀，照片是證人趁我喝酒帶我去汽車旅館
    ，是證人沒有經過我同意幫我拍攝的，證人今日的證詞與刑
    庭證詞相反，當時我喝醉了，偵查庭證人也證述是趁我喝醉
    酒帶我去汽車旅館，我並沒有欺騙證人」，故意不法侵害原
    告之名譽權，原告因此受有非財產上損害30萬元。
  ㈢為此依民法第184條第1項前段、第195條第1項規定之侵權行
    為法律關係，請求判決如聲明所示。
本件不經言詞辯論，被告未為聲明或陳述，亦未提出書狀。
民事訴訟法第249條第2項第2款規定「原告之訴，有下列各款情
  形之一者，法院得不經言詞辯論，逕以判決駁回之。但其情形
  可以補正者，審判長應定期間先命補正：二、依其所訴之事實
  ，在法律上顯無理由」；民法第184條第1項前段規定「因故意
  或過失，不法侵害他人之權利者，負損害賠償責任」，第195
  條第1項規定「不法侵害他人之身體、健康、名譽、自由、信
  用、隱私、貞操，或不法侵害其他人格法益而情節重大者，被
  害人雖非財產上之損害，亦得請求賠償相當之金額。其名譽被
  侵害者，並得請求回復名譽之適當處分」；刑法第310條第3項
  規定「對於所誹謗之事，能證明其為真實者，不罰。但涉於私
  德而與公共利益無關者，不在此限」，第311條第1款規定「以
  善意發表言論，而有左列情形之一者，不罰：一、因自衛、自
  辯或保護合法之利益者」。民法上名譽權之侵害雖與刑法之誹
  謗罪不盡相同，惟刑法第310條第3項、第311條第1款規定，乃
  係為調和個人名譽與言論自由發生衝突而設，個人名譽與言論
  自由發生衝突之情形，於民事上亦然，是有關上述不罰之規定
  ，於民事事件即非不得採為審酌之標準。其次，依司法院大法
  官會議釋字第509號解釋意旨，乃在衡平憲法所保障言論自由
  與名譽權之兩種法益，於民事案件中應有其適用，行為人雖不
  能證明其言論內容為真實，但依行為人所提證據資料足使其有
  相當理由確信為真實者，即難謂係不法侵害他人之權利，而令
  負侵權行為之損害賠償責任。再者，訴訟權為憲法所保障之權
  利，而訴訟之本質原含訟爭對立性，藉由雙方攻擊、防禦之往
  來過程，以發現訴訟上之真實，倘過於箝制訴訟中之言論，則
  難期訴訟權之完整行使，因此，除訴訟案件當事人於訴訟程序
  中，故意就與本案爭訟無關之事實，虛構陳述詆譭他人，侵害
  他人之名譽，而為法所不許外，若當事人就訴訟事件之爭點而
  為攻擊防禦之陳述，非就與爭點毫無關聯之情事任意指摘，應
  認未逾行使正當訴訟攻防之合理範圍者，亦即當事人於訴訟程
  序進行中，為說明其請求及抗辯之事實為正當，就其爭訟相關
  事實，提出有利其請求之主張或抗辯，縱使因此影響他人之名
  譽，然其與爭訟事項相關之主張及抗辯，係當事人在訴訟程序
  中權利之行使，尚非不法侵害他人之名譽權。經查：
  ㈠檢察官偵查之結果，無拘束民事訴訟之效力，而刑事判決所
    為事實之認定，於獨立民事訴訟之裁判時，亦不受其拘束。
    本件為民事訴訟，則刑事另案雖認定被告與原告相姦，而無
    違反被告意願之情事，尚難拘束本院，合先敘明。
  ㈡依原告主張之事實，兩造係於汽車旅館性交並拍攝合體裸照
    ，原告於民事另案就該部分爭點之結證內容，既不利於被告
    ，被告乃為原告所稱之前揭相異主張，無非就訴訟事件爭點
    而為攻擊防禦之陳述，並非就與爭點毫無關聯之情事任意指
    摘，應認未逾行使正當訴訟攻防之合理範圍，縱使因此影響
    原告之名譽，然被告與爭訟事項相關之主張及抗辯，係其在
    訴訟程序中權利之行使，尚非不法侵害原告之名譽權。原告
    徒以被告於民事另案就性交及拍照行為之陳述與其有異，認
    係故意不法侵害其名譽權，請求損害賠償，依其所訴之事實
    ，在法律上顯無理由。爰不經言詞辯論，逕以判決駁回之。
訴訟費用負擔之依據：民事訴訟法第78條。
中　　華　　民　　國　　111 　年　　2 　　月　　8 　　日
                  彰化簡易庭  法    官  廖政勝
以上正本係照原本作成。
如不服本判決，應於判決送達後20日內，向本院提出上訴狀，並
按應送達於他造之人數提出繕本或影本，及繳納第二審裁判費。
中　　華　　民　　國　　111 　年　　2 　　月　　8 　　日
                              書 記 官  梁高賓